【裁判字號】    89,台上,3598
【裁判日期】    890622
【裁判案由】    搶奪
【裁判全文】
最高法院刑事判決                              八十九年度台上字第三五九八號
    上  訴  人  甲○○
    選任辯護人  劉昌崙律師
右上訴人因搶奪案件，不服台灣高等法院中華民國八十七年四月二十八日第二審判決
（八十七年度上訴字第六九二號，起訴案號：台灣板橋地方法院檢察署八十六年度偵
字第一二九○一號），提起上訴，本院判決如左：
    主  文
原判決撤銷，發回台灣高等法院。
    理  由
本件原判決引用第一審判決書記載之事實、證據及理由，維持第一審依刑法第三百二
十五條第一項之規定，論處上訴人甲○○共同意圖為自己不法之所有，而搶奪他人之
動產罪刑之判決，駁回上訴人在第二審之上訴，固非無見。
惟查上訴人於獲案警局初訊時即否認有本件搶奪犯行，辯稱：被害人洪秀玲所稱搶嫌
所騎乘之重機車ＫＪＣ－三八二車號雖為其母廖春媚所有由其使用，但其於民國八十
六年五月十六日二十一時十分左右發現該機車在住處樓下遭竊，曾請其妹許明鈺以電
話向三重警察分局慈福派出所報案，但受理警員稱要失主準備行車執照及出廠證明才
可填失竊證明，但該等證件不在身邊，才未立即向警方報案云云（見偵卷第四、五頁
），從而本件上訴人之辯解是否可信，厥為其是否有本件犯行之重要關鍵，雖第一審
曾傳訊許明鈺及當日值班之警員曹毓翔及警員劉金全查證，原審及第一審均認不能遽
為上訴人有利之證明，指駁上訴人上開辯解係事後卸責之詞，但警員曹毓翔在第一審
作證稱：「我在值班時確有一通電話報竊，我有告訴他帶相關資料來報案完成程序，
當天電話報案，實在沒有做紀錄，而值班情形可以查，……大概是位婦女吧！」（第
一審卷第四一、四二頁，八十六年九月十九日訊問筆錄）、「我有調出五月十六日勤
務登記表，早上十點至十二點及晚上二十至二十二點，我比較有可能接到電話而已，
我印象中有一個中年婦女打電話來說機車掉了（庭呈勤務分配表影本一件）」，「她
好像說機車丟了，但好像不是她的」（第一審卷第五六頁、八十六年十月七日訊問筆
錄），參酌證人許明鈺在第一審所證稱情節（第一審卷第二一至二四頁），上訴人所
辯尚非全然無據，且上訴人選任辯護人丁福慶律師於第一審亦曾具狀聲請調查證據略
以：許明鈺曾於八十六年五月十六日以公共電話向慈福派出所報案機車遭竊，該公共
電話設於三重市○○街三六六巷十四號前，電話編號為0000000，請調閱其通
話記錄云云（見第一審卷第三四頁），第一審亦曾向中華電信股份有限公司台灣北區
電信分公司函查，並經該分公司三重營運處函覆（見第一審卷第六○頁），究竟許明
鈺有無於所稱時地以公共電話報案，與台灣北區電信分公司三重營運處之通話記錄是
否吻合，關係其證言之真實性及上訴人所辯之可信性，原審及第一審判決對此關係上
訴人犯罪是否成立之重要證據，未進一步調查審酌，並於判決內詳加說明，僅以警員
曹毓翔陳稱，其印象中可能有接到一中年婦女報稱機車失竊等語，而許明鈺係六十四
年十一月二十四日生（時年約二十二歲），並非中年婦女而不採，自有調查職責未盡
，並有違證據經驗法則。上訴意旨指摘原判決不當，尚非全無理由，應認有撤銷發回
更審之原因。
據上論結，應依刑事訴訟法第三百九十七條、第四百零一條，判決如主文。
中      華      民      國    八十九    年      六      月    二十二    日
                              最高法院刑事第十一庭
                                  審判長法官  莊  登  照
                                        法官  洪  明  輝
                                        法官  蔡  清  遊
                                        法官  黃  一  鑫
                                        法官  林  秀  夫
      右正本證明與原本無異
                                              書  記  官
中      華      民      國    八十九    年      六      月    二十九    日


司法院資訊處製作；財團法人民間司法改革基金會備份。
